【裁判字號】    90,易,1497
【裁判日期】    900607
【裁判案由】    偽造文書
【裁判全文】
臺灣高雄地方法院刑事判決                          九十年度易字第一四九七號
    公  訴  人  臺灣高雄地方法院檢察署檢察官
    被      告  乙○○
右列被告因偽造文書案件，經檢察官提起公訴（九十年度偵字第六二四七號），本院
判決如左：
    主  文
乙○○偽造署押，足以生損害於公眾及他人，處有期徒刑參月，如易科罰金，以參佰
元折算壹日。
附表編號一至四所示之物均沒收。
    事  實
一、乙○○前因違反毒品危害防制條例案件，遭臺灣高雄地方法院檢察署（以下簡稱
    高雄地檢署）檢察官於民國八十九年九月四日發佈通緝在案。其於九十年三月二
    十六日上午十時三十分許，在高雄市○○區○○街七五號前遇警盤查，竟為隱匿
    身分以逃避追緝，利用友人丙○○先前委其代繳交通違規罰單時所交付其持有之
    丙○○汽車駕駛執照，而冒充丙○○之名義應訊，並基於偽造「丙○○」署押（
    含署名及指印）之單一犯意，未經丙○○同意，接續在高雄市政府警察局制作之
    偵訊筆錄，丙○○之口卡片、影像基本資料，及採取尿液清單、尿瓶封籤條上，
    分別偽造如附表編號一至五所示之「丙○○」署名或指印（編號五部分業已滅失
    ），足以生損害於檢警機關調查犯罪之正確性及丙○○，惟旋經警識破而查知上
    情。
二、案經高雄市政府警察局移送臺灣高雄地方法院檢察署檢察官偵查起訴。
    理  由
一、訊據被告乙○○對於右揭事實坦承不諱，核與被害人丙○○於警訊中所指述之情
    節相符，亦與證人賴明亮即高雄市政府警察局保安警察大隊特勤中隊警員所證述
    之情節相符（參照本院九十年五月二十四日之審判筆錄），並有如附表編號一至
    四所示被告冒充丙○○名義所偽造之各該署名、指印等扣案可憑，且觀諸被告所
    偽造之如附表編號一、四所示之「丙○○」署名，與被害人丙○○本人於警訊筆
    錄之親筆署名（附於警卷左下角編碼第三頁背面），筆跡確實顯不相符。是以被
    告之自白核與本院調查之前開事實相符，事證明確，被告之犯行堪以認定。
二、核被告所為，係犯刑法第二百十七條第一項之偽造署押罪。其先後偽造如附表所
    示各該「丙○○」署押（含署名、指印）之犯行，時間密接且係就同一事件為之
    ，應認係基於包括而單一之犯意為之，屬接續犯。公訴意旨雖未敘及被告偽造附
    表編號五所示「丙○○」指印之犯行，惟此部分既與起訴部分屬接續犯之實質上
    一罪關係，本院自得併予審究，附此敘明。查被告前於八十二年間曾因煙毒案件
    （施用毒品），經台灣高等法院判決有期徒刑二年，緩刑三年（嗣緩刑期滿均未
    遭撤銷緩刑，而視為未曾受此次刑之宣告），又因為違反毒品危害防制條例案件
    ，而遭高雄地檢署檢察官發佈通緝在案【以上於本案均不構成累犯前科】，有台
    灣高等法院被告全國前案紀錄表在卷可憑，爰審酌被告前開於本案並不構成累犯
    之素行，及其意圖逃避追緝之犯罪動機，惟經通緝到案後業已坦承犯行、表示悔
    悟之態度，及其犯罪手段、情狀及所生之損害等一切情狀，量處如主文所示之刑
    。又於被告行為後，刑法第四十一條業於九十年一月十日修正公布施行，並於同
    年月十二日生效，依修正前之刑法第四十一條規定：「犯最重本刑為三年以下有
    期徒刑以下之刑之罪，而受六個月以下有期徒刑或拘役之宣告，因身體、教育、
    職業或家庭之關係，執行顯有困難者，得以一元以上三元以下折算罰金」，惟修
    正後之刑法第四十一條第一項規定「犯最重本刑為五年以下有期徒刑以下之刑之
    罪，而受六個月以下有期徒刑或拘役之宣告，因身體、教育、職業或家庭之關係
    或其他正當理由，執行顯有困難者，得以一元以上三元以下，易科罰金。但確因
    不執行所宣告之刑，難收矯正或難以維持法秩序者，不在此限」。比較上開新舊
    法，修正後之刑法第四十一條第一項就得宣告易科罰金之範圍較修正前之舊法為
    廣，是依刑法第二條第一項前段規定，自應適用裁判時較有利於被告之法律即修
    正後之刑法第四十一條第一項規定，併諭知易科罰金之折算標準。再者，附表編
    號一至四所示被告偽造之「丙○○」署名、指印，其中偽造之指印因同為代表被
    冒用者之姓名，作用及效力與署名無異，是以被告所偽造之署名、指印，不問屬
    於被告與否，均應依刑法第二百十九條規定予以宣告沒收。至附表編號五所示之
    偽造「丙○○」指印，據證人賴明亮稱：尿瓶上封籤條處，需蓋被告之指印，不
    需簽名，但被告冒名被我們識破後，我們就把該封籤條撕毀丟掉，重新要被告再
    蓋他自己之指印等語（參照本院九十年五月二十四日審判筆錄），是以附表編號
    五被告偽造之「丙○○」指印，業已滅失，爰不予宣告沒收，附此敘明。
據上論斷，應依刑事訴訟法第二百九十九條第一項前段，刑法第二條第一項前段，第
二百十七條第一項，第二百十九條，第四十一條第一項，罰金罰鍰提高標準條第一條
前段、第二條，判決如主文。
本案經檢察官甲○○到庭執行職務。
中      華      民      國      九十      年      六    月      七      日
                                  臺灣高雄地方法院刑事第六庭
                                      法  官  周  玉  群
右正本證明與原本無異。
如不服本判決，應於判決送達後十日內，向本院提出上訴狀。
                                      書記官  黃  英  彥
中      華      民      國      九十      年      六    月      八      日
附表：
┌──┬────────────────────────────────┐
│編號│偽造之署押                                                      │
├──┼────────────────────────────────┤
│一  │高雄市政府警察局於九十年三月二十六日下午一時二十分起至同日下午一│
│    │時五十分止，所製作警訊筆錄「被訊問人」欄內，接續偽造之「丙○○」│
│    │署名、指印各一枚，及於該份筆錄末行手寫部分上接續偽造之「丙○○」│
│    │指印二枚（均附於警卷左下角編碼第二頁背面）                      │
├──┼────────────────────────────────┤
│二  │於丙○○口卡片上，冒充丙○○所蓋印之偽造「丙○○」指印一枚（附於│
│    │警卷左下角編碼第六頁）                                          │
├──┼────────────────────────────────┤
│三  │於丙○○之影像基本資料上，冒充丙○○所蓋印之偽造「丙○○」指印一│
│    │枚（附於警卷左下角編碼第八頁）                                  │
├──┼────────────────────────────────┤
│四  │於採取尿液清單上，偽造「丙○○」之署名、指印各一枚（附於警卷左下│
│    │角編碼第十四頁）                                                │
├──┼────────────────────────────────┤
│五  │於尿瓶封籤條（尿液編號：Ｌ專—二三三）上之偽造「丙○○」指印一枚│
│    │（未扣案且業已滅失）                                            │
└──┴────────────────────────────────┘
附錄本案論罪科刑法條：
中華民國刑法第二百十七條第一項（偽造盜用印章印文或署押罪）：
  偽造印章、印文或署押，足以生損害於公眾或他人者，處三年以下有期徒刑。


司法院資訊處製作；財團法人民間司法改革基金會備份。
